【裁判字號】    98,訴,481
【裁判日期】    990408
【裁判案由】    偽造文書
【裁判全文】
臺灣宜蘭地方法院刑事判決               98年度訴字第481號
公  訴  人  臺灣宜蘭地方法院檢察署檢察官
被      告  甲○○
上列被告因偽造文書案件，經檢察官提起公訴（98年度偵字第17
74號、第2456號），經本院合議庭裁定以簡式審判程序審理，判
決如下：
    主  文
甲○○犯如附表編號1至10所示之罪，各處如附表編號1至10所示
之刑。應執行有期徒刑陸月，如易科罰金，以新臺幣壹仟元折算
壹日，緩刑貳年。如附表編號1至10所示舉發違反道路交通管理
事件通知單上偽造之「乙○○」署名均沒收。
    事實及理由
一、構成犯罪事實：
    甲○○於附表編號1至10所示之時間，騎乘車牌號碼K6R-529
    號重型機車，行經附表編號1至10所示地點，因未領有駕駛
    執照，為脫免無照駕駛及附表編號1至10所示未依規定戴安
    全帽、闖紅燈之行政處罰，竟分別基於行使偽造私文書之犯
    意，冒用其友人乙○○之名義，先後在員警所製發如附表編
    號1至10所示舉發違反道路交通管理事件通知單（下稱舉發
    通知單）通知聯上「收受通知聯者簽章」欄內偽造「乙○○
    」署名1枚，該署名同時複寫至同份移送聯「收受通知聯者
    簽章」、存根聯「填單單位章戳」欄內各1枚，表示違規駕
    駛人乙○○已收受舉發通知單，而偽造具有收據性質之私文
    書，再將其中之移送聯及存根聯持以交還員警收執而行使之
    ，足以生損害於乙○○及警察機關對於取締道路交通違規之
    正確性。嗣乙○○因陸續收受監理機關寄發違規繳費通知單
    發覺有異報警處理，經警循線查悉上情。
二、認定犯罪事實所憑之證據及理由：
  (一)被告甲○○於本院審理中之自白。
  (二)證人乙○○於警詢、偵查中之證詞。
  (三)證人吳書嫺於偵查中之證詞。
  (四)附表編號1至10所示舉發通知單各1紙。
  (五)交通部公路總局臺北區監理所宜蘭監理站98年6月10日北監
    宜四字第0986004449號函附乙○○違規查詢報表1份。
  (六)車牌號碼K6R-529號重型機車之車籍資料1份。
  (七)員警職務報告5份。
  (八)交通違規採證照片3張。
  (九)上開(二)至(八)所示證據，足以佐證被告首開自白與事實相符。
三、論罪科刑之理由：
  (一)按刑法第217條所稱之偽造署押，係指行為人冒用本人名義
    在文件上簽名或為民法第3條第3項所稱指印之類似簽名之行
    為。次按在舉發違反道路交通管理事件通知單移送聯「收受
    通知聯者簽章」欄內偽簽他人姓名，自不待依據習慣或特約
    ，單從形式上觀察，即足以知悉係表示由該他人名義出具領
    收通知聯之證明，此與事先在印妥內容之收據上偽簽他人姓
    名之情形，無分軒輊，當然屬於刑法第210條所稱之私文書
    （最高法院83年台上字第6631號判例要旨參照）。核被告甲
    ○○所為附表編號1至10所示犯行，均係犯刑法第216條、第
    210條之行使偽造私文書罪。
  (二)被告偽造署押為偽造私文書之階段行為，又偽造私文書之低
    度行為，應為行使偽造私文書之高度行為所吸收，均不另論
    罪。
  (三)被告所犯附表編號1至10所示行使偽造私文書罪間，犯意各
    別，行為互殊，應予分論併罰。
  (四)爰審酌被告無犯罪前科，此有臺灣高等法院被告前案紀錄表
    1份在卷可參，素行良好，然其為圖規避交通罰責，竟多次
    冒用乙○○名義接受裁罰，致生交通主管機關對裁罰對象誤
    判之虞，且險使無辜之人誤受裁罰，犯行所生危害非輕，及
    考量被告於犯罪後坦承犯行，並已繳清附表編號1至10所示
    交通違規案件之罰鍰，此有電子公路監理網查詢資料1份在
    卷足憑，態度良好等一切情狀，分別量處如附表編號1至10
    所示之刑，並均諭知易科罰金之折算標準，及定其應執行之
    刑。
  (五)被告未曾因故意犯罪受有期徒刑以上刑之宣告，此有臺灣高
    等法院被告前案紀錄表1份在卷可參，其因一時短於思慮，
    致觸犯本案犯行，於犯罪後已深知悔悟，並已繳清附表編號
    1至10所示交通違規案件之罰鍰，而獲得告訴人乙○○之原
    諒，且目前在餐廳任職廚師助理，有固定之工作，足見被告
    經此起訴審判後，當能知所警惕，信無再犯之虞，本院認前
    開對其宣告之刑，以暫不執行為適當，併予宣告緩刑2年，
    以啟自新。
  (六)附表編號1至10所示舉發通知單通知聯、移送聯、存根聯上
    偽造之「乙○○」署名，均應依刑法第219條規定，不問屬
    於犯人與否，併予宣告沒收。
四、適用之法律：
  (一)程序法方面：刑事訴訟法第273條之1第1項、第299條第1項
    前段、第310條之2。
  (二)實體法方面：刑法第216條、第210條、第51條第5款、第41
    條第1項前段、第74條第1項第1款、第219條。
本案經檢察官劉惟宗到庭執行職務。
中    華    民    國    99    年    4     月    8     日
                  刑事第二庭  法  官  蘇錦秀
以上正本證明與原本無異。
如不服本判決應於收受送達後10日內向本院提出上訴書狀，並應
敘述具體理由；其未敘述上述理由者，應於上訴期間屆滿後二十
日內向本院補提理由書（均須按他造當事人之人數附繕本）「切
勿逕送上級法院」。
                              書記官  劉晨輝
中    華    民    國    99    年    4     月    9     日
附表：
┌─┬─────┬─────┬─────────────┬─────┬───────┐
│編│犯罪時間  │犯罪地點  │    犯罪方法            所│所犯法條、│所宣告之刑    │
│號│（民國）  │          │                        罪│罪名      │              │
├─┼─────┼─────┼─────────────┼─────┼───────┤
│  │97年3月30 │宜蘭縣礁溪│甲○○因騎乘機車未戴安全帽│刑法第216 │有期徒刑貳月，│
│  │日14時40分│鄉○○路3 │為警攔停舉發，其竟冒用吳怡│條、第210 │如易科罰金，以│
│  │          │段與十六結│萱名義，在員警所製發之宜蘭│條之行使偽│新臺幣壹仟元折│
│  │          │路之交岔路│縣政府警察局宜警交字第Q010│造私文書罪│算壹日。宜蘭縣│
│  │          │口        │17590號舉發通知單之通知聯 │。        │政府警察局宜警│
│  │          │          │上「收受通知聯者簽章」欄內│          │交字第Q0000000│
│ 1│          │          │偽造「乙○○」署名1枚，該 │          │0號舉發通知單 │
│  │          │          │署名同時複寫至同份移送聯「│          │上偽造之「吳怡│
│  │          │          │收受通知聯者簽章」、存根聯│          │萱」署名枚沒│
│  │          │          │「填單單位章戳」欄內各1枚 │          │收。          │
│  │          │          │，表示違規駕駛人乙○○已收│          │              │
│  │          │          │受舉發通知單，而偽造具有收│          │              │
│  │          │          │據性質之私文書，再將其中之│          │              │
│  │          │          │移送聯及存根聯持以交還員警│          │              │
│  │          │          │收執而行使之。            │          │              │
├─┼─────┼─────┼─────────────┼─────┼───────┤
│  │97年5月6日│宜蘭縣宜蘭│甲○○因騎乘車牌號碼K6R-52│刑法第216 │有期徒刑貳月，│
│  │13時22分  │市○○路5 │9號重型機車闖紅燈為警攔停 │條、第210 │如易科罰金，以│
│  │          │段與環市東│舉發，其竟冒用乙○○名義，│條之行使偽│新臺幣壹仟元折│
│  │          │路3段之交 │在員警所製發之宜蘭縣政府警│造私文書罪│算壹日。宜蘭縣│
│  │          │岔路口    │察局宜警交字第Q00000000號 │。        │政府警察局宜警│
│  │          │          │舉發通知單之通知聯上「收受│          │交字第Q0000000│
│  │          │          │通知聯者簽章」欄內偽造「吳│          │0號舉發通知單 │
│2 │          │          │怡萱」署名1枚，該署名同時 │          │上偽造之「吳怡│
│  │          │          │複寫至同份移送聯「收受通知│          │萱」署名枚沒│
│  │          │          │聯者簽章」、存根聯「填單單│          │收。          │
│  │          │          │位章戳」欄內各1枚，表示違 │          │              │
│  │          │          │規駕駛人乙○○已收受舉發通│          │              │
│  │          │          │知單，而偽造具有收據性質之│          │              │
│  │          │          │私文書，再將其中之移送聯及│          │              │
│  │          │          │存根聯持以交還員警收執而行│          │              │
│  │          │          │使之。                    │          │              │
├─┼─────┼─────┼─────────────┼─────┼───────┤
│  │97年6月17 │宜蘭縣宜蘭│甲○○因騎乘車牌號碼K6R-52│刑法第216 │有期徒刑貳月，│
│  │日23時50分│市○○路15│9號重型機車未戴安全帽為警 │條、第210 │如易科罰金，以│
│  │          │6號前     │攔停舉發，其竟冒用乙○○名│條之行使偽│新臺幣壹仟元折│
│  │          │          │義，在員警所製發之宜蘭縣政│造私文書罪│算壹日。宜蘭縣│
│  │          │          │府警察局宜警交字第Q0000000│。        │政府警察局宜警│
│  │          │          │8號舉發通知單之通知聯上「 │          │交字第Q0000000│
│  │          │          │收受通知聯者簽章」欄內偽造│          │8號舉發通知單 │
│3 │          │          │「乙○○」署名1枚，該署名 │          │上偽造之「吳怡│
│  │          │          │同時複寫至同份移送聯「收受│          │萱」署名枚沒│
│  │          │          │通知聯者簽章」、存根聯「填│          │收。          │
│  │          │          │單單位章戳」欄內各1枚，表 │          │              │
│  │          │          │示違規駕駛人乙○○已收受舉│          │              │
│  │          │          │發通知單，而偽造具有收據性│          │              │
│  │          │          │質之私文書，再將其中之移送│          │              │
│  │          │          │聯及存根聯持以交還員警收執│          │              │
│  │          │          │而行使之。                │          │              │
├─┼─────┼─────┼─────────────┼─────┼───────┤
│  │97年7月7日│宜蘭縣宜蘭│甲○○因騎乘車牌號碼K6R-52│刑法第216 │有期徒刑貳月，│
│  │17時10分  │市○○路平│9號重型機車未戴安全帽為警 │條、第210 │如易科罰金，以│
│  │          │交道前    │攔停舉發，其竟冒用乙○○名│條之行使偽│新臺幣壹仟元折│
│  │          │          │義，在員警所製發之內政部警│造私文書罪│算壹日。內政部│
│  │          │          │政署鐵路警察局鐵警行字第U6│。        │警政署鐵路警察│
│  │          │          │0000000號舉發通知單之通知 │          │局鐵警行字第U6│
│  │          │          │聯上「收受通知聯者簽章」欄│          │0000000號舉發 │
│ 4│          │          │內偽造「乙○○」署名1枚， │          │通知單上偽造之│
│  │          │          │該署名同時複寫至同份移送聯│          │「乙○○」署名│
│  │          │          │「收受通知聯者簽章」、存根│          │枚沒收。    │
│  │          │          │聯「填單單位章戳」欄內各1 │          │              │
│  │          │          │枚，表示違規駕駛人乙○○已│          │              │
│  │          │          │收受舉發通知單，而偽造具有│          │              │
│  │          │          │收據性質之私文書，再將其中│          │              │
│  │          │          │之移送聯及存根聯持以交還員│          │              │
│  │          │          │警收執而行使之。          │          │              │
├─┼─────┼─────┼─────────────┼─────┼───────┤
│  │97年7月10 │宜蘭縣礁溪│甲○○因騎乘車牌號碼K6R-52│刑法第216 │有期徒刑貳月，│
│  │日13時40分│鄉○○路9 │9號重型機車未戴安全帽為警 │條、第210 │如易科罰金，以│
│  │          │號前      │攔停舉發，其竟冒用乙○○名│條之行使偽│新臺幣壹仟元折│
│  │          │          │義，在員警所製發之宜蘭縣政│造私文書罪│算壹日。宜蘭縣│
│  │          │          │府警察局宜警交字第Q0000000│。        │政府警察局宜警│
│  │          │          │8號舉發通知單之通知聯上「 │          │交字第Q0000000│
│  │          │          │收受通知聯者簽章」欄內偽造│          │8號舉發通知單 │
│5 │          │          │「乙○○」署名1枚，該署名 │          │上偽造之「吳怡│
│  │          │          │同時複寫至同份移送聯「收受│          │萱」署名枚沒│
│  │          │          │通知聯者簽章」、存根聯「填│          │收。          │
│  │          │          │單單位章戳」欄內各1枚，表 │          │              │
│  │          │          │示違規駕駛人乙○○已收受舉│          │              │
│  │          │          │發通知單，而偽造具有收據性│          │              │
│  │          │          │質之私文書，再將其中之移送│          │              │
│  │          │          │聯及存根聯持以交還員警收執│          │              │
│  │          │          │而行使之。                │          │              │
├─┼─────┼─────┼─────────────┼─────┼───────┤
│  │97年7月24 │宜蘭縣宜蘭│甲○○因騎乘車牌號碼K6R-52│刑法第216 │有期徒刑貳月，│
│  │日19時13分│市○○路2 │9號重型機車闖紅燈為警攔停 │條、第210 │如易科罰金，以│
│  │          │段與12巷口│舉發，其竟冒用乙○○名義，│條之行使偽│新臺幣壹仟元折│
│  │          │          │在員警所製發之宜蘭縣政府警│造私文書罪│算壹日。宜蘭縣│
│  │          │          │察局宜警交字第Q00000000 號│。        │政府警察局宜警│
│  │          │          │舉發通知單之通知聯上「收受│          │交字第Q0000000│
│  │          │          │通知聯者簽章」欄內偽造「吳│          │1號舉發通知單 │
│6 │          │          │怡萱」署名1枚，該署名同時 │          │上偽造之「吳怡│
│  │          │          │複寫至同份移送聯「收受通知│          │萱」署名枚沒│
│  │          │          │聯者簽章」、存根聯「填單單│          │收。          │
│  │          │          │位章戳」欄內各1枚，表示違 │          │              │
│  │          │          │規駕駛人乙○○已收受舉發通│          │              │
│  │          │          │知單，而偽造具有收據性質之│          │              │
│  │          │          │私文書，再將其中之移送聯及│          │              │
│  │          │          │存根聯持以交還員警收執而行│          │              │
│  │          │          │使之。                    │          │              │
├─┼─────┼─────┼─────────────┼─────┼───────┤
│  │97年7月29 │宜蘭縣宜蘭│甲○○因騎乘車牌號碼K6R-52│刑法第216 │有期徒刑貳月，│
│  │日15時30分│市○○路80│9號重型機車未戴安全帽為警 │條、第210 │如易科罰金，以│
│  │          │號前      │攔停舉發，其竟冒用乙○○名│條之行使偽│新臺幣壹仟元折│
│  │          │          │義，在員警所製發之宜蘭縣政│造私文書罪│算壹日。宜蘭縣│
│  │          │          │府警察局宜警交字第Q0000000│。        │政府警察局宜警│
│  │          │          │7號舉發通知單之通知聯上「 │          │交字第Q0000000│
│  │          │          │收受通知聯者簽章」欄內偽造│          │7號舉發通知單 │
│7 │          │          │「乙○○」署名1枚，該署名 │          │上偽造之「吳怡│
│  │          │          │同時複寫至同份移送聯「收受│          │萱」署名枚沒│
│  │          │          │通知聯者簽章」、存根聯「填│          │收。          │
│  │          │          │單單位章戳」欄內各1枚，表 │          │              │
│  │          │          │示違規駕駛人乙○○已收受舉│          │              │
│  │          │          │發通知單，而偽造具有收據性│          │              │
│  │          │          │質之私文書，再將其中之移送│          │              │
│  │          │          │聯及存根聯持以交還員警收執│          │              │
│  │          │          │而行使之。                │          │              │
├─┼─────┼─────┼─────────────┼─────┼───────┤
│  │97年7月30 │宜蘭縣宜蘭│甲○○因騎乘車牌號碼K6R-52│刑法第216 │有期徒刑貳月，│
│  │日8時40分 │市○○街與│9號重型機車未戴安全帽為警 │條、第210 │如易科罰金，以│
│  │          │舊城東路之│攔停舉發，其竟冒用乙○○名│條之行使偽│新臺幣壹仟元折│
│  │          │交岔路口  │義，在員警所製發之宜蘭縣政│造私文書罪│算壹日。宜蘭縣│
│  │          │          │府警察局宜警交字第Q0000000│。        │政府警察局宜警│
│  │          │          │1號舉發通知單之通知聯上「 │          │交字第Q0000000│
│  │          │          │收受通知聯者簽章」欄內偽造│          │1號舉發通知單 │
│8 │          │          │「乙○○」署名1枚，該署名 │          │上偽造之「吳怡│
│  │          │          │同時複寫至同份移送聯「收受│          │萱」署名枚沒│
│  │          │          │通知聯者簽章」、存根聯「填│          │收。          │
│  │          │          │單單位章戳」欄內各1枚，表 │          │              │
│  │          │          │示違規駕駛人乙○○已收受舉│          │              │
│  │          │          │發通知單，而偽造具有收據性│          │              │
│  │          │          │質之私文書，再將其中之移送│          │              │
│  │          │          │聯及存根聯持以交還員警收執│          │              │
│  │          │          │而行使之。                │          │              │
├─┼─────┼─────┼─────────────┼─────┼───────┤
│  │97年7月31 │宜蘭縣礁溪│甲○○因騎乘車牌號碼K6R-52│刑法第216 │有期徒刑貳月，│
│  │日11時50分│鄉○○路4 │9號重型機車未戴安全帽為警 │條、第210 │如易科罰金，以│
│  │          │段12號    │攔停舉發，其竟冒用乙○○名│條之行使偽│新臺幣壹仟元折│
│  │          │          │義，在員警所製發之宜蘭縣政│造私文書罪│算壹日。宜蘭縣│
│  │          │          │府警察局宜警交字第Q0000000│。        │政府警察局宜警│
│  │          │          │4號舉發通知單之通知聯上「 │          │交字第Q0000000│
│  │          │          │收受通知聯者簽章」欄內偽造│          │4號舉發通知單 │
│9 │          │          │「乙○○」署名1枚，該署名 │          │上偽造之「吳怡│
│  │          │          │同時複寫至同份移送聯「收受│          │萱」署名枚沒│
│  │          │          │通知聯者簽章」、存根聯「填│          │收。          │
│  │          │          │單單位章戳」欄內各1枚，表 │          │              │
│  │          │          │示違規駕駛人乙○○已收受舉│          │              │
│  │          │          │發通知單，而偽造具有收據性│          │              │
│  │          │          │質之私文書，再將其中之移送│          │              │
│  │          │          │聯及存根聯持以交還員警收執│          │              │
│  │          │          │而行使之。                │          │              │
├─┼─────┼─────┼─────────────┼─────┼───────┤
│  │97年8月4日│宜蘭縣礁溪│甲○○因騎乘車牌號碼K6R-52│刑法第216 │有期徒刑貳月，│
│  │21時35分  │鄉○○路12│9號重型機車未戴安全帽為警 │條、第210 │如易科罰金，以│
│  │          │號        │攔停舉發，其竟冒用乙○○名│條之行使偽│新臺幣壹仟元折│
│  │          │          │義，在員警所製發之宜蘭縣政│造私文書罪│算壹日。宜蘭縣│
│  │          │          │府警察局宜警交字第Q0000000│。        │政府警察局宜警│
│  │          │          │3號舉發通知單之通知聯上「 │          │交字第Q0000000│
│10│          │          │收受通知聯者簽章」欄內偽造│          │3號舉發通知單 │
│  │          │          │「乙○○」署名1枚，該署名 │          │上偽造之「吳怡│
│  │          │          │同時複寫至同份移送聯「收受│          │萱」署名枚沒│
│  │          │          │通知聯者簽章」、存根聯「填│          │收。          │
│  │          │          │單單位章戳」欄內各1枚，表 │          │              │
│  │          │          │示違規駕駛人乙○○已收受舉│          │              │
│  │          │          │發通知單，而偽造具有收據性│          │              │
│  │          │          │質之私文書，再將其中之移送│          │              │
│  │          │          │聯及存根聯持以交還員警收執│          │              │
│  │          │          │而行使之。                │          │              │
└─┴─────┴─────┴─────────────┴─────┴───────┘
【附錄本案論罪科刑法條】
刑法第210條：
偽造、變造私文書，足以生損害於公眾或他人者，處5年以下有
期徒刑。
刑法第216條：
行使第210條至第215條之文書者，依偽造、變造文書或登載不實
事項或使登載不實事項之規定處斷。

司法院資訊處製作；財團法人民間司法改革基金會備份。
